【裁判字號】    92,交簡上,99
【裁判日期】    921225
【裁判案由】    過失傷害
【裁判全文】
臺灣桃園地方法院刑事判決                        九十二年度交簡上字第九九號
    上  訴  人
    即  被  告  乙○○
右列被告因過失傷害案件，不服本院桃園簡易庭九十二年桃交簡字第八四四號，中華
民國九十二年六月二十七日第一審判決（聲請簡易判決處刑案號：九十二年度偵字第
三三八二號）提起上訴，本院管轄之第二審地方法院合議庭判決如左：
    主  文
原判決撤銷。
乙○○因過失傷害人，處有期徒刑貳月，如易科罰金，以佰元折算壹日。
    事  實
一、乙○○於民國九十一年十二月十二日上午騎乘車號為ＪＬ五—八三三號重型機車
    ，沿桃園縣龜山鄉○○○路往華亞科學園區方向行駛，於同日七時十五分許，途
    經文化二路與復興一路口時，見該路口之號誌燈已轉為紅燈狀態，原應注意行車
    速度，依標誌或標線之規定，汽車行駛至交岔路口時，其行進應遵守燈光號誌之
    指示，車輛面對圓形紅燈表示禁止通行，不得超越停止線或進入路口，且應注意
    車前狀況，隨時採取必要之安全措施，且以當時為雨天、有自然光線之上午，現
    場視距良好，為濕潤、平坦、無缺陷之柏油路面，並無不能注意之情事，竟疏未
    注意車前狀況，於路口號誌已變為紅燈之情形下，仍在限速時速五十公里之路段
    ，貿然以時速六十公里之速度加速闖越路口，適有丁○○騎乘車號為ＲＶＹ—八
    五二號機車後載其友人丙○○沿復興一路往林口長庚醫院行駛，於行經上開路口
    停等紅燈，因見號誌轉變為綠燈，隨即以每小時十至二十公里之速度起步時，於
    無不能注意之情況下，卻亦疏未注意車前狀況，隨時採取必要之安全措施行車，
    即逕行通過路口，因而撞擊乙○○所騎乘上開機車之右後方後倒地，致丁○○因
    此受有左膝挫傷之傷害，丙○○則受有左側開放性踝骨折之傷害。乙○○於肇事
    後，在未有偵查犯罪職務之機關或公務員發覺其為犯罪人前，主動至桃園縣龜山
    分局坪頂派出所警員供承肇事犯罪，自首並接受裁判。
二、案經桃園縣警察局龜山分局報告臺灣桃園地方法院檢察署檢察官偵查聲請簡易判
    決處刑。
    理  由
一、訊據被告乙○○就其於前揭時、地駕駛ＪＬ五—八三三號重型機車與丁○○所騎
    乘車號為ＲＶＹ—八五二號之機車發生車禍，丁○○及乘坐於其機車後座之丙○○並因此而分別受有左膝挫傷，及左側開放性踝骨折之傷害等情均坦承不諱，核
    與告訴人丁○○及丙○○於警詢及偵、審中指述情節相符，並有道路交通事故調
    查報告表一紙、診斷證明書二紙為證，應屬實在。另被告雖坦承就本件車禍之發
    生應有過失，惟辯稱：伊當時通過停止線闖越路口時，該路口之號誌係為黃燈，
    並非紅燈，且其機車係遭丁○○闖越紅燈時所撞及，丁○○對本件車禍之發生亦
    有過失云云。惟查：
  (一)經本院勘驗案發當時現場所拍攝光碟片之結果，該光碟片因攝影機鏡頭裝設角度
    及位置有所偏移之故，僅拍攝到被告行進方向前方文化二路及復興一路口之部分
    交通情況，而案發當時被告行車方向進入路口之號誌燈，係於九十一年十二月十
    二日早上七時十九分四十三秒時由綠燈轉為黃燈，於同日七時十九分四十六秒由
    黃燈轉為紅燈，至同日七時十九分五十一秒號誌仍為紅燈之時始發生本件車禍等
    情，核與臺灣桃園地方法院檢察署檢察官於九十二年三月二十一日所為之勘驗筆
    錄內容相符。被告於本院訊問時既自承其當時係以時速六十公里之速度穿越路口
    ，則依交通部頒佈之汽車行駛距離及反應距離一覽表，其每秒應可行駛十六點六
    七公尺，又以桃園縣警察局於肇事後至現場所製作道路交通事故調查報告表中之
    事故現場圖，文化二路及復興一路均為雙向六車道之道路，而以現行道路每線道
    之寬度最寬約為三公尺觀之，再加上路面邊線至旁邊住宅商家騎樓之部分距離，
    則該文化二路及復興一路之交岔路口應均寬約十八至二十幾公尺左右，亦即以被
    告之車速約為二秒左右即可穿越，而以其係於案發當日上午七時十九分五十一秒
    時與被害人丁○○所騎乘之機車發生碰撞來推算，被告應係於同日上午七時十九
    分四十九秒時始超越停止線進入路口，則被告於案發當時進入路口停止線時，其
    行進方向之號誌應係紅燈一節，即堪認定；另肇事路口之號誌燈於文化二路方向
    轉換為紅燈之同時，復興一路方向之號誌燈隨即就轉變為綠燈，期間並無秒差一
    節，業據當時到場處理之警員吳祥毅於本院訊問時證述明確，則縱如被告所供其
    係於被害人丁○○騎車靠近中央分隔島前即距丁○○行車方向路口停止線約八至
    十公尺處與丁○○車輛發生撞擊，則以丁○○之時速係十至二十公里計算，丁○○自停止線起至肇事地點亦僅花費二至四秒之時間，並無闖越紅燈之情形，是被
    告辯稱其當時通過停止線進入路口時，該路口之號誌係為黃燈，而被害人丁○○
    當時係闖越紅燈而肇事云云，顯屬卸責之詞，不足採信。至證人即被告之兄甲○○於本院訊問時雖證稱：「（車禍發生當時，你是否有現場目睹車禍？）當時我
    騎在我弟弟的後面二、三十公里處，他黃燈騎過去，我紅燈停下來，我的車速約
    五十公里，我看到撞擊時交叉路口兩邊都是紅燈，事隔一下才轉為綠燈，‧‧‧
    。」等語，然被告於警詢及檢察官多次訊問時，均未曾提及甲○○之事，卻係於
    檢察官起訴後之九十二年四月二十八日始以書狀向本院桃園簡易庭提及案發當時
    尚有證人甲○○在場目睹全部肇事經過之情形，已與常情不符，且依被害人丁○○於本院訊問時所陳：「（車禍發生後你是否有看到在場的證人甲○○？）沒有
    ，當時被告是跟著前面一台車，我紅燈的時候，那台車子先過去，被告的車子在
    後，等撞擊後，那台車子有先在路邊停下來並走過來，當時現場很亂，我記不得
    那個人是不是甲○○。」等語，則證人甲○○當日是否曾於車禍現場出現，縱其
    曾出現於車禍現場，則其是否目睹當時肇事情形，亦屬有疑，況其與被告間為手
    足至親，其所證亦有偏頗被告之虞，亦難憑採，併予敘明。
(二)、按車輛面對圓形紅燈表示禁止通行，不得超越停止線或進入路口，道路交通標誌
    標線號誌設置規則第二百零六條第一項第五款第一目定有明文。又行車速度，依
    標誌或標線之規定；汽車行駛時，駕駛人應注意車前狀況，並隨時採取必要之安
    全措施；汽車行駛至交岔路口，其行進應遵守燈光號誌，道路交通安全規則第九
    十三條第一項、第九十四條第三項及第一百零二條第一項第一款亦已分別明訂。
    查被告騎乘機車即應遵守上揭規定，而其依當時為雨天、有自然光線之上午，現
    場視距良好，為濕潤、平坦、無缺陷之柏油路面，並無不能注意之情事，而其於
    行經文化二路與復興一路口時，見其行車方向之路口號誌燈已轉為紅燈狀態，卻
    疏未注意車前狀況，於限速時速五十公里之路段，仍以時速六十公里之速度加速
    超越停止線進入路口以致肇事，則被告就本件車禍之發生顯有過失，而其過失與
    被害人丁○○及丙○○所受傷害間顯有相當因果關係甚明。另被告所辯其當時係
    遭被害人丁○○之機車自其機車右後方踏板處撞擊等情，雖為丁○○所否認，丁○○並辯稱其係遭被告機車撞擊其左側車頭，其車輛並往右前方滑出云云，惟丁○○於警詢時及本院訊問時即已指稱：「‧‧‧，我剛起步後，突然左側有一部
    重機ＪＬ五—八三三號車騎乘過來撞到我所騎乘之輕機ＲＶＹ—八五二號車，撞
    擊後我和乘客丙○○便倒在地下，乙○○和騎乘之重機ＪＬ五—八三三號車便倒
    在我前方約五十公尺左右。」、「‧‧‧，撞到的時候他的車子是在我的正前方
    ，‧‧‧。」等語，核與被告於警詢時所供：「‧‧‧，但丁○○所騎乘之輕機
    ＲＶＹ—八五二號車車頭還是撞上我所騎乘之重機ＪＬ五—八三三號車右邊車身
    ，撞擊後我和重機ＪＬ五—八三三號車便往左前方方向滑行倒地，再我便將重機
    ＪＬ五—八三三號車牽起停在對面車道，‧‧‧。」關於車禍當時被告車輛於肇
    事後滑行之情形相符，且以被告機車受損修復之部分分別為腳踏板、右邊軌、下
    罩、後段右邊條、右後側板及內箱，集中於機車之右後側，而丁○○機車受損修
    復之部分係下罩、前叉、前手柄蓋、後架蓋上下及內箱，集中於機車前方；被告
    因本件車禍係受有右膝挫傷、被害人丁○○、丙○○係受有左膝挫傷及左側開放
    性踝骨折等情，業據被告提出估價單、診斷證明書各一紙，被害人丁○○、丙○○提出診斷證明書各一紙為證，則以其雙方之車損及受傷位置，亦與被告所辯其
    與丁○○之機車撞擊情形有所合致，丁○○雖於本院訊問時改稱：被告當時係撞
    擊其機車之前方，撞到後其與機車一起滑行出去，被告則將車子騎過路口停在路
    旁云云，除與其警訊時所指述之內容相矛盾外，亦與前揭證據不相符合，且其與
    被告間現仍因民事賠償糾紛尚未解決，是其前揭所辯，並不足採，被告所辯其當
    時係遭被害人丁○○騎車撞及其機車右後側等語，即屬有據。又以被害人丁○○
    於本院訊問時陳稱：「（你當時的燈號為何？）剛變綠燈我才起步，我的車速約
    十公里，因為當天下雨，所以車速不快。」「（當天撞擊前是否有看到被告的車
    子？）我並沒有看到，而是快撞到的時候才看到，‧‧‧。」、「（當時是否有
    煞車？）沒有，因為我是看正前方，完全沒有辦法反應。」、「（你為何沒有辦
    法注意到？）因為當時已經變成綠燈，我只看前方。」、「（當時是否有發現被
    告的機車有閃你的情形？）我不知道。」等語，及「（車禍發生後你是否有看到
    在場的證人甲○○？）沒有，當時被告是跟著前面一台車，我紅燈的時候，那台
    車子先過去，被告的車子在後，‧‧‧。」等語，顯見丁○○於肇事路口停等紅
    燈時，係有能力可以注意該路口車輛之各種情形，卻於見其前方號誌變換為綠燈
    後，即未注意其車前視力所及之各種狀況而貿然起駛進入路口而肇事，其就本件
    車禍之發生亦有未注意車前狀況之過失則甚為明確，惟仍無解於被告之過失責任
    。是本件事證明確，被告犯行洵堪認定，應予依法論處。
二、核被告乙○○所為，係犯刑法第二百八十四條第一項之過失傷害罪。被告以一過
    失行為，同時致被害人丁○○、丙○○受有前開傷害結果，觸犯構成要件相同之
    罪名，為想像競合犯，應從一重之過失傷害罪論處。其於肇事後，在未有偵查犯
    罪職務之機關或公務員發覺其為犯罪人前，主動至桃園縣警察局龜山分局坪頂派
    出所向其內員警供承肇事犯罪，自首並接受裁判一節，有當時處理之員警吳祥毅
    到庭證述屬實，應依刑法第六十二條前段之規定，減輕其刑。原審據以論罪科刑
    ，固非無據，惟本案被告就本件車禍之發生，除有未注意車前狀況及未遵守交通
    號誌之指示行車之情形外，尚有違反道路交通安全規則第九十三條第一項第一款
    就車行速限之規定，且被害人丁○○於案發當時亦有疏未注意車前狀況之過失等
    情，前已敘明，原審漏未斟酌於此，就被告部分漏未引用道路交通安全規則第九
    十三條第一項第一款之規定，另就被害人丁○○部分與有過失部分亦未予認定，
    即屬有誤。又原判決未論以被告自首，並依法減輕其刑，其適用法律亦有違誤，
    應撤銷改判之。爰審酌被告於本案之過失程度，及造成被害人傷害之結果尚非重
    大，惟於犯後否認部分犯行，態度尚可，尚未與賠償被害人損失等一切情狀，量
    處如主文所示之刑，並諭知易科罰金之折算標準。
據上論斷，應依刑事訴訟法第四百五十五條之一第一項、第三項、第三百六十九條第
一項前段、第三百六十四條、第二百九十九條第一項前段，刑法第二百八十四條第一
項前段、第五十五條、第六十二條前段、第四十一條第一項前段，罰金罰鍰提高標準
條例第一條前段、第二條，判決如主文。
本案經檢察官鍾和憲到庭執行職務。
中      華      民      國      九十二    年    十二    月    二十五    日
                                臺灣桃園地方法院交通法庭
                                    審判長法  官  林  恆  吉
                                          法  官  吳  為  平
                                          法  官  劉  秀  君
右正本證明與原本無異。
不得上訴。
                                          書記官  邱  仲  騏
中      華民      國      九十二    年    十二    月    二十五    日
附錄本案論罪科刑之法條：
中華民國刑法第二百八十四條
 (過失傷害罪)
因過失傷害人者，處六月以下有期徒刑、拘役或五百元以下罰金，致重傷者，處一年
以下有期徒刑、拘役或五百元以下罰金。
從事業務之人，因業務上之過失傷害人者，處一年以下有期徒刑、拘役或一千元以下
罰金，致重傷者，處三年以下有期徒刑、拘役或二千元以下罰金。
（不得上訴）


司法院資訊處製作；財團法人民間司法改革基金會備份。
